臺灣高等法院臺南分院刑事判決　　　　 96年度上易字第699號
上　訴　人
即　被　告　丙○○
上列上訴人因竊盜案件，不服臺灣臺南地方法院96年度易字第10
47號中華民國96年9月28日第一審判決（起訴案號：臺灣臺南地
方法院檢察署96年度偵字第5887號），提起上訴，本院判決如下
：
    主  文
上訴駁回。
    事  實
一、丙○○前於民國 (下同）90年間，因犯施用毒品罪，經臺灣
    臺南地方法院判處有期徒刑2年確定，於93年4月6日縮短刑
    期假釋出監，甫於93年7月15日保護管束期滿視為執行完畢
    ，猶不知悔改，竟意圖為自己不法之所有，於96年7月7日下
    午6時40分許，在臺南市○區○○街116巷5號前，持其所有
    且客觀上可為兇器使用之鋸子及鏟子各1把，鋸斷竊取國防
    部所有而由空軍443聯隊委託臺南市政府管理，直徑約30公
    分之龍柏樹頭一株，得手後置放於其所騎之機車腳踏板上，
    甫騎車離開現場，即為警當場查獲，並扣得其所有之前開鋸
    子、鏟子及樹木（龍柏）1棵（已發還）。
二、案經臺南市警察局第六分局報告臺灣臺南地方法院檢察署檢
    察官偵查起訴。
    理  由
甲、程序部分：本件被告丙○○所犯為死刑、無期徒刑或最輕本
    刑為三年以上有期徒刑以外之罪，其於審理程序中就被訴事
    實為有罪之陳述，經審判長告知簡式審判程序之旨，並聽取
    公訴人之意見後，爰依刑事訴訟法第273條之1第1項規定，
    裁定進行簡式審判程序，則依據刑事訴訟法第273條之2、同
    法第159條第2項之規定，不適用傳聞法則有關限制證據能力
    之相關規定，合先敘明。
乙、實體部分：
    一、訊據上訴人即被告丙○○固不否認曾於上開時、地持其
        所有之鋸子及鏟子鋸斷取得國防部所有而由空軍443聯
        隊委託臺南市政府管理之龍柏樹頭一株，得手後擬帶回
        家，經警查獲之事實，惟否認有行竊意思，辯稱：伊鋸
        的龍柏樹是在眷村內路邊，原本就被別人鋸過，還剩一
        小截，伊才會將之鋸下，又眷村的房子要拆除了，如果
        是有用的東西上面會有標籤，標籤上面寫阿拉伯數字的
        編號，伊鋸的那截龍柏上面沒有標籤，而且很短，沒有
        什麼作用，就像撿海邊的漂流木一樣，故伊主觀上並無
        行竊之故意等語。
    二、惟查被告丙○○確於前述時、地，持自己所有之鋸子、
        鏟子，鋸斷取得國防部所有而由空軍443聯隊委託臺南
        市政府管理，直徑約30公分之龍柏等事實，業據其在警
        訊、偵查、原審及本院審理時，自白不諱，核與證人即
        空軍443聯隊後勤科飛參官乙○○於警詢時之證述及證
        人即臺南市政府建設局公園路燈管理課課長甲○○於警
        詢時供證情節相符，並有贓物認領保管單及失竊補報單
        各1紙、照片2張在卷可稽，且有被告所有之鋸子及鏟子
        各1把扣案可按，事證甚為明確。
    三、被告丙○○雖以前詞置辯，惟按樹木植栽乃具有生命，
        可以再生之生物，雖經鋸斷，仍有繼續生長之可能，且
        殘存樹頭，價值更高，依一般社會觀念，樹本不會因其
        外觀遭人砍鋸，即認為已失去經濟價值而為原所有權人
        拋棄之物，被告亦於原審供稱：若伊家門口的樹木被伊
        鋸剩一截，別人也不可以不經過伊同意而鋸走等語自明
        （詳原審卷第30頁）。況某物是否具有經濟價值，應依
        原所有權人來判定，而非由他人來決定，上開直徑約30
        公分之龍柏一株，價值約新台幣五萬元，亦經乙○○供
        明在卷 (詳警卷第4頁)，是被告所辯，伊鋸的那截龍柏
        上面沒有標籤，而且很短，沒有什麼作用，就像撿海邊
        的漂流木一樣，主觀上並無行竊之故意云云，顯係卸責
        之詞，殊不足取，竊盜之犯行，應可認定。
    四、被告竊取龍柏所用之鋸子為塑膠柄，柄長33公分，刀刃
        處為鐵製鋸齒狀長28公分、寬4.7公分，刀面鋒利；鏟
        子連柄長62公分，鏟子握把為木頭製長34.5公分，其餘
        部分為鐵製之情，業據原審勘驗明確，有勘驗筆錄可按
        （詳原審卷第28頁），且被告並表示其係持該鋸子鋸斷
        龍柏，是任何人得以輕易持該鋸子、鏟子傷害他人，該
        鋸子、鏟子得資為兇器使用，已無疑義，則被告持兇器
        竊取龍柏樹頭，核其所為係犯刑法第321條第1項第3款
        之加重竊盜罪。被告於90年間，因犯施用毒品罪，經臺
        灣臺南地方法院判處有期徒刑2年確定，於93年4月6日
        縮短刑期假釋出監，甫於93年7月15日保護管束期滿視
        為執行完畢，有臺灣高等法院被告前案紀錄表1份在卷
        可稽，其於有期徒刑執行完畢後，5年內故意再犯本件
        法定刑有期徒刑以上之罪，為累犯，應依刑法第47條第
        1項之規定，加重其刑。至檢察官雖主張被告於本件符
        合自首之要件，然按刑法第62條所謂自首，係以犯人在
        犯罪未發覺前，向該管公務員『自承犯罪，而受法律之
        裁判為要件』，此有最高法院70年度台上字第5498號判
        決意旨可資參照。本件被告於檢察官詢問遭查獲之經過
        時陳稱：伊將鋸好樹木放在車上搬離約100公尺，剛好
        大林派出所的所長身穿便服問伊是在哪邊鋸的，伊問他
        是誰？他說他是警察，就告訴他樹木是在附近鋸的，並
        帶他到現場等語（詳原審卷第31頁），故被告係於犯罪
        行為後，被警發現而自白犯罪，尚難認被告有向該員警
        『自承犯罪而受法律之裁判』之情形，因此無從依刑法
        第62條之規定，減輕被告之刑期，附此敘明。
    五、原審審理結果，認被告之竊盜犯行，罪證明確，適用刑
        法第321條第1項第3款、第47條第1項、第38條第1項第
        2款，刑法施行法第1條之1，並審酌被告有竊盜、毒品
        前科，復隨意竊取他人所有龍柏，參酌其所為之辯解，
        足認其所有權概念薄弱，且犯後態度尚良好等一切情狀
        ，量處有期徒刑八月，又扣案之鋸子、鏟子各一支為被
        告所有，且為供其犯本件竊盜罪所用之物，業據被告供
        明在卷，並依刑法第38條第1項第2款之規定沒收，認事
        用法，均無不合，量刑亦甚妥適，被告上訴意旨，否認
        有竊盜之故意，指摘原判決不當，為無理由，應予駁回
        。
丙、據上論斷，應依刑事訴訟法第368條，判決如主文。
本案經檢察官江守權到庭執行職務。
中　　華　　民　　國　　96　　年　　12　　月　　13　　日
                  刑事第五庭    審判長法　官　楊明章
                                      法　官  楊子莊
                                      法　官  戴勝利
以上正本證明與原本無異。
不得上訴。
　　　　　　　　　　　　　　　　　　　書記官　陳淑貞
中　　華　　民　　國　　96　　年　　12　　月　　13　　日
附錄：本判決論罪科刑法條：
刑法第321條第1項第3款：犯竊盜罪而有左列情形之一者，處6月
                       以上、5年以下有期徒刑：
                    三、攜帶兇器而犯之者。
